臺灣高雄地方法院刑事判決　　　　　　　　　　　　九十一年度易字第二二二一號
　　公　訴　人　臺灣高雄地方法院檢察署檢察官
　　被　　　告　丙○○
右列被告因詐欺等案件，經檢察官提起公訴（九十一年度偵字第一一０一一號），本
院判決如左：
    主  文
丙○○共同行使偽造私文書，足以生損害於他人，處有期徒刑參月，如易科罰金以參
佰元折算壹日。緩刑參年。偽造之「峰恩企業有限公司」各類所得扣繳及免扣繳憑單
、員工職務證明書、薪資單各壹紙均沒收。
    事  實
一、丙○○明知並未在峰恩企業有限公司（下稱峰恩公司）上班，為順利向金融機構
    貸得款項，經由報上廣告與一楊性年約三十七歲之成年女子，共同基於偽造私文
    書、行使偽造私文書及意圖為自己不法所有之犯意聯絡，由丙○○提供個人基本
    年籍資料予該楊姓女子，而由該女子在不詳地點，以偽造峰恩公司及負責人陳振
    芳印章、印文之方法，進而偽造峰恩公司九十一年五月七日所發，丙○○在該公
    司任職之員工在職證明書，及以打字之方法偽造丙○○在峰恩公司九十年度各類
    所得扣繳暨免扣繳憑單及峰恩公司九十一年二月份薪資單等私文書，並於九十一
    年五月十日，由該女子委託另不詳姓名女子與丙○○持上開偽造之資料前往台灣
    中小企業銀行高雄分行（下稱台灣中小企銀），由丙○○填具台灣中小企銀消費
    性貸款之相關資料，向該銀行申請貸款新台幣（下同）二十萬元，而共同行使上
    開偽造之私文書，並於同月二十二日十七時許，前往台灣中小企銀對保時為警查
    獲，始未能得逞，足生損害於峰恩公司，並扣得前述偽造之峰恩公司九十一年五
    月七日所發，丙○○在該公司任職之員工在職證明書、峰恩公司九十年度各類所
    得扣繳暨免扣繳憑單及峰恩公司九十一年二月份薪資單等物。
二、案經高雄市政府警察局新興分局移請台灣高雄地方法院檢察署檢察官偵查起訴。
    理  由
一、訊據被告丙○○矢口否認有行使偽造私文書之犯行，辯稱：伊沒有看到偽造峰恩
    公司文件，伊是透過人家介紹而委託楊小姐辦理貸款，根本不知道銀行需要什麼
    證件云云。惟查：(一)被告於本院審理中辯稱係透過鄰居林曼寧介紹楊麗如代書代
    辦，並以0000000000之行動電話與楊麗如聯絡等語，然經本院函查該
    行動電話號碼係由案外人乙○○自九十年九月二十四日開通使用，然經乙○○到
    庭陳稱電訊公司提供之基本資料正確，但未開通使用該電話等語（見本院九十一
    年十二月四日審判筆錄），而證人甲○○即被告辯稱之介紹人則到庭證稱：「我
    沒有介紹他去辦貸款，我認識一位黃如聲先生，這位先生問我想不想辦信用貸款
    ，我對他說我不想，但是我知道被告想辦貸款，我就對被告說有人要辦這個，我
    就將黃如聲的電話給被告，並沒有對被告提起借款方式。」等語（見本卷九十一
    年十二月四日審判筆錄），而證人庭呈黃如聲之行動電話號碼係0000000
    000，亦與被告所稱不同，準此，證人甲○○介紹被告辦理貸款者係男性代書
    ，其提供之電話號碼與被告所稱號碼不同，而被告所提之電話號碼亦無該楊性女
    代書，是均查無事實堪認被告所辯為真。(二)惟前揭犯罪事實業據被告於警局初訊
    及檢察官偵查中均供承不諱，核與被害人峰恩公司負責人陳振芳於警訊及偵查中
    指訴之情節相符，並經台灣中小企銀徵信調查辦事員陳義雄於警訊時陳述屬實，
    且有偽造之丙○○之峰恩鎮公司員工在職證明書、九十年度各類所得扣繳暨免扣
    繳憑單、峰恩公司九十一年二月份薪資單影本各一紙在卷可資佐證，本案事證明
    確，被告犯行洵堪認定。
二、按所得稅扣繳義務人依所得稅法第八十九條第三項獲同法第九十二條規定，填發
    免扣繳憑單或扣繳憑單，旨在使稅捐稽徵機關蒐集及掌握課稅資料，以利稅捐稽
    徵。則員工薪資扣繳暨免扣繳憑單，係證明全年度支付員工薪資及代為扣繳綜合
    所得稅之情形，為徵、繳雙方課徵與申報綜合所得稅之依據，既非造具記帳憑證
    所根據之憑證，亦非證明處理會計事項人員之責任而為記帳所根據之憑證，難認
    係商業會計法第十五條第一款所規定之商業會計憑證，此為最高法院最近所持見
    解（參照最高法院九十一年度台上字第一八二八號判決），準此，員工薪資扣繳
    暨免扣繳憑單係公司業務上製作之私文書，員工薪資單亦同，而員工職務證明書
    則係關於服務之證書。另被告已偽造之證件向銀行貸款，顯已著手於詐術之實施
    ，惟未生使銀行將貸款交付之結果，其犯罪尚屬未遂，是核被告丙○○所為，係
    犯刑法第二百十六條、第二百十條之行使偽造私文書罪、刑法第二百十六條、第
    二百十二條之行使偽造證書罪及刑法第三百三十九條第一項、第三項之詐欺取財
    未遂罪。公訴人漏未論述被告所犯行使偽造私文書罪部分，稍有未洽，惟起訴之
    犯罪事實既已論及，即為本件起訴範圍，本院當得予以審判，附此敘明。其中被
    告一行為而觸犯行使偽造私文書罪及行使偽造證書罪，為想像競合犯，依刑法第
    五十五條之規定，應從較重之行使偽造私文書罪處斷。其中偽造私文書時所為之
    偽造印章及印文之行為，係偽造私文書之部分行為，不另論罪。偽造私文書之低
    度行為應為行使偽造私文書之高度行為吸收，亦不另論罪。而被告偽造私文書進
    而行使之目的在於向銀行詐欺取得貸款，所犯行使偽造私文書罪與詐欺取財未遂
    罪之間，有方法結果之牽連關係，應從一重之行使偽造私文書罪。被告與不詳姓
    名之成年楊性女子所犯行使偽造私文書部分，有犯意聯絡及行為分擔，為共同正
    犯。爰審酌被告丙○○因一時貸款甚急而誤蹈法網，及被害人峰恩公司、台灣中
    小企銀所損害程度非鉅等一切情狀，量處如主文所示之刑，並諭知易科罰金之折
    算標準。末查被告前曾受有期徒刑以上刑之宣告，執行完畢後，五年以內未曾受
    有期徒刑之上刑之宣告，有臺灣高等法院被告全國前案紀錄表一紙附卷可按，因
    一時貪慾圖便，短於思慮，致觸犯本案犯行，經此刑之教訓，當知所警愓，而無
    再犯之虞，本院認為前開對其宣告之刑，以暫不執行為適當，爰宣告如主文所示
    之緩刑，以啟自新。
三、另偽造之峰恩公司九十一年五月七日所發，丙○○在該公司任職之員工在職證明
    書、峰恩公司九十年度各類所得扣繳暨免扣繳憑單及峰恩公司九十一年二月份薪
    資單等物，係供犯罪所用之物且為共犯楊性成年女子所有，亦經被告供稱屬實，
    爰均依刑法第三十八條第一項第二款之規定，併予宣告沒收。
據上論斷，應依刑事訴訟法第二百九十九條第一項前段，刑法第二十八條、第二百十
六條、第二百十條、第二百十二條、第三百三十九條第一項、第三項、第五十五條、
第四十一條第一項、第七十四條第二款、第三十八條第一項第二款罰金罰鍰提高標準
條例第一條前段、第二條，判決如主文。
中      華      民      國    九十一    年    十二    月    二十    日
                                  臺灣高雄地方法院刑事第一庭
                                      法  官      楊智守
右正本證明與原本無異。
如不服本判決，應於判決送達後十日內，向本院提出上訴狀。
                                      書記官      王美玲
中    華    民    國    九十一  年     十二     月      二十三      日
